【裁判字號】    97,訴,3579
【裁判日期】    971016
【裁判案由】    偽造文書
【裁判全文】
臺灣臺中地方法院刑事判決              97年度訴字第3579號
公  訴  人  臺灣臺中地方法院檢察署檢察官
被      告  丙○○
                    之4號5樓.
                    (現另案於臺灣臺中監獄執行中)
上列被告因偽造文書案件，經檢察官提起公訴 (97年度偵字第14
621號)，被告於本院準備程序進行中就被訴事實為有罪之陳述，
經本院合議庭裁定由受命法官獨任進行簡式審判程序，判決如下
：
    主  文
丙○○行使偽造私文書，足以生損害於公眾及他人，處有期徒刑
月，如易科罰金，以新臺幣壹仟元折算壹日。臺中市警察局中
市警交字第GD0000000號號舉發違反道路交通管理事件通知單移
送聯、存根聯上收受通知聯者簽章欄內偽造之「乙○○」署名各
壹枚均沒收。
    犯罪事實及理由
一、犯罪事實：
(一)丙○○與乙○○為朋友關係，丙○○因曾借用乙○○名義購
    買機車而得知乙○○之年籍、住所等身分證資料，遂將上開
    資料背下，伺機使用。丙○○於民國96年7月4日下午2時53
    分許，無照騎乘車牌號碼G6E-218號機車，行經臺中市○○
    路與崇德路交岔路口附近，因違規未戴安全帽為臺中市警察
    局第五分局文昌派出所警員攔檢稽查。丙○○為逃避行政處
    罰責任，竟基於偽造署押及偽造私文書之犯意，假冒乙○○
    之名義，向警員謊報乙○○之年籍資料，供警記載在臺中市
    警察局中市警交字第GD0000000號舉發違反道路交通管理事
    件通知單上(下稱舉發通知單)，並於該舉發通知單移送聯之
    「收受通知聯者簽章欄」內，以複寫之方式偽簽乙○○之署
    名 (舉發通知單為一式3聯，以複寫方式製作，丙○○於第2
    聯移送聯上簽名，故其下存根聯之相同位置上即複印有乙○
    ○之署名1枚)，偽造表示係乙○○本人收受該舉發通知單通
    知聯之私文書，旋復將該舉發通知單移送聯、存根聯交還填
    單取締之警員收執而為行使，足以生損害於警察機關對違反
    道路交通管理事件執行之正確性及乙○○本人。嗣因乙○○
    接獲交通部公路總局臺中區監理所豐原監理站寄發之催繳通
    知，始循線查獲上情。
(二)案經臺中市警察局第五分局報請臺灣臺中地方法院檢察署檢
    察官偵查起訴。
二、理由：
(一)本件被告丙○○所犯係死刑、無期徒刑、最輕本刑為3年以
    上有期徒刑以外之罪，被告於準備程序中就被訴事實為有罪
    之陳述，經告知簡式審判程序之旨，並聽取公訴人及被告之
    意見後，本院合議庭認為適宜而依刑事訴訟法第273條之1第
    1項規定，裁定由受命法官獨任進行簡式審判程序，且依同
    法第273條之2、第159條第2項之規定，不適用傳聞法則有關
    限制證據能力之相關規定，合先敘明。
(二)據以論罪之證據名稱：
    1.被告丙○○於警詢、偵訊及本院審理時自白上揭犯行。
    2.證人即被害人乙○○於警詢時之證述。
    3.被告所書寫記載乙○○年籍資料之紙條、臺中市警察局中
      市警交字第GD0000000號舉發違反道路交通管理事件通知
      單、違規查詢報表、歷史查詢資料各1份
    4.綜上各節相互佐證，被告自白核與事實相符，應堪採信，
      本件事證明確，被告犯行堪以認定，應予依法論科。
(三)論罪與量刑：
    按在違反道路交通管理事件通知單之收受通知聯者簽章欄偽
    簽他人署押，即係表示已收到該通知單之意思，復將該通知
    單移送聯交由警員處理，依習慣係表示已收到該違規通知單
    之證明，有收據之性質，顯然對該文書之內容有所主張，自
    有行使之意思，且足生損害於警察機關對道路交通管理處罰
    事件處理之正確性及該他人 (最高法院83年度臺上字第2502
    號判決、83年度臺上字第5697號判決意旨可資參照)。被告
    丙○○偽造前開舉發通知單，並持以行使，核其所為，係犯
    刑法216條、第210條行使偽造私文書罪，其偽造署押係偽造
    私文書之階段行為，偽造後復持以行使，其偽造私文書之低
    度行為為行使偽造私文書之高度行為所吸收，均不另論罪。
    爰審酌被告因無照駕駛，竟冒用友人乙○○身分，於上開舉
    發通知單上偽造乙○○署名，並持以行使，足以生損害於警
    察機關對於道路交通管理之正確性，並使乙○○有受裁罰之
    虞，暨其犯罪後坦承犯行，態度尚佳，及其品行、生活狀況
    、智識程度等一切情狀，量處如主文所示之刑，並諭知易科
    罰金之折算標準。臺中市警察局中市警交字第GD0000000號
    舉發違反道路交通管理事件通知單移送聯、存根聯上「收受
    通知聯者簽章欄」內偽造「乙○○」名義之署名各1枚，不
    問屬於被告所有與否，應依刑法第219條規定，併予宣告沒
    收。
三、應適用之法條：
    依刑事訴訟法第273條之1第1項、第299條第1項前段、第310
    條之2、第454條，刑法第216條、第210條、第41條第1項前
    段、第219條，判決如主文。
本案經檢察官甲○○到庭執行職務。
中    華    民    國    97    年    10    月    16    日
                  刑事第四庭    法  官  簡芳潔
以上正本證明與原本無異。
如不服本判決，應於收受送達後10日內向本院提出上訴書狀（應
敘述具體理由並附繕本）。
上訴書如未敘述理由，應於上訴期間屆滿後20日內補提理由書於
本院。
                                書記官  呂苗澂
中    華    民    國   97    年    10     月    16    日
附錄論罪科刑法條全文：
中華民國刑法第216條
行使第210條至第215條之文書者，依偽造、變造文書或登載不實
事項或使登載不實事項之規定處斷。
中華民國刑法第210條
偽造、變造私文書，足以生損害於公眾或他人者，處 5 年以下有
期徒刑。


司法院資訊處製作；財團法人民間司法改革基金會備份。
